【裁判字號】    97,台上,3434
【裁判日期】    970724
【裁判案由】    偽造有價證券
【裁判全文】
最高法院刑事判決            九十七年度台上字第三四三四號
上  訴  人  台灣高等法院台中分院檢察署檢察官
上  訴  人
即  被  告  甲○○
選任辯護人  江來盛律師
上列上訴人等因被告偽造有價證券案件，不服台灣高等法院台中
分院中華民國九十四年十月十二日第二審判決（九十四年度上訴
字第一六六八號，起訴案號：台灣台中地方法院檢察署九十三年
度偵字第一三六六五號），提起上訴，本院判決如下：
    主  文
上訴駁回。
    理  由
按刑事訴訟法第三百七十七條規定，上訴於第三審法院，非以判
決違背法令為理由，不得為之。是提起第三審上訴，應以原判決
違背法令為理由，係屬法定要件。如果上訴理由書狀並未依據卷
內訴訟資料，具體指摘原判決不適用何種法則或如何適用不當，
或所指摘原判決違法情事，顯與法律規定得為第三審上訴理由之
違法情形，不相適合時，均應認其上訴為違背法律上之程式，予
以駁回。本件原審經審理結果，認為上訴人即被告甲○○偽造有
價證券等犯行明確，第一審判決依行為時即修正前刑法牽連犯、
連續犯規定從一重論處被告連續意圖供行使之用，而偽造有價證
券罪刑，為無不合，予以維持，駁回被告在第二審之上訴，係引
用第一審判決書記載之事實、證據及理由，已詳敘其調查、取捨
證據之結果及憑以認定犯罪事實之心證理由。並就被告主張所為
合於刑法自首規定，且渠經行政院衛生署草屯療養院為精神鑑定
結果，罹有衝動控制病患及精神官能性憂鬱症，應有刑法第十九
條規定適用各節，如何為不足採，亦一一詳加指駁。第一審判決
事實認定被告係晉燁工業股份有限公司（下稱晉燁公司）之會計
人員，負責該公司應收帳款、應付帳款之統計彙整、保管、開立
晉燁公司票據及轉帳作業等工作，為從事業務之人，竟利用職務
之便，基於意圖為自己不法之所有、行使偽造私文書及意圖供行
使之用，而偽造有價證券之「概括犯意」，自民國八十七年七月
間起至十月間止，「連續」將其業務上所保管晉燁公司在台灣中
小企業銀行太平分行所開立帳號為00000000000號支
票存款帳戶之支票，以變易持有為所有之意思，予以侵占入己後
，復蓋用渠委由不知情刻印行所偽造晉燁公司及該公司董事長丙
○○、總經理乙○○之印章於該支票發票人欄上，經填妥發票日
期、金額後，再偽簽其夫「丁○○」署名在支票背面，足生損害
於丁○○，並持以向銀行提示交換而行使，將票款轉帳至丁○○
在台中商業銀行大里分行所開設帳戶內（其偽造支票之票號、發
票日期及金額詳如附表編號一至十三所示）。另自同年十月間起
至九十三年四月間止，亦「連續」侵占晉燁公司上開支票，以同
上方式予以偽造後，持向銀行提示交換，將票款轉帳至萬通商業
銀行大里分行被告之帳戶內（其偽造支票之票號、發票日期及金
額詳如附表編號十四至二七八所示），再自行提領供己花用等情
，並於理由內說明被告所為牽連涉犯刑法第三百三十六條第二項
業務侵占罪、第二百十六條、第二百十條行使偽造私文書罪及刑
法第二百零一條第一項偽造有價證券罪。上開三罪之犯罪時間均
時間緊接，所犯各係構成要件相同之罪名，顯係各基於概括犯意
反覆為之，皆為連續犯，均應以一罪論，並依法加重其刑，是第
一審判決就上開三罪所為事實認定，與其理由之論述尚無前後不
一情形，原判決予以引用，自無理由矛盾之違法。且第一審判決
事實已明確認定被告偽造其附表編號一至十三號支票後，並在其
後冒用丁○○名義為背書，足生損害於丁○○，其理由內認被告
犯行為偽造私文書罪，固未特加敘明係指第一審判決書附表編號
一至十三號偽造支票之背書部分，然於說明被告所犯偽造私文書
罪之低度行為，應為行使偽造私文書之高度行為所吸收，均不另
論罪時，已以括弧註明係指「丁○○署名」部分（即第一審判決
附表編號一至十三號偽造支票後面之丁○○背書），是該部分事
實認定與理由之論敘，尚難認有何矛盾情形，原判決加以引用，
亦不能指為違法。又依第一審判決書附表記載，被告所偽造支票
之發票日，應係指「票載日期」而言，非被告實際偽造支票之日
期，是要不能以其中多紙支票之發票日期係在同一日，即認渠偽
簽各該支票，係在同一時地「接續」所為，且其中多紙支票縱係
同日偽造，在時間上亦輒有先後之分，則第一審判決以被告基於
概括犯意，連續偽造其附表所示多紙支票，乃依行為時即修正前
刑法規定論以連續犯，要無不合，其就該附表所示發票日期為同
一日之偽造支票，未特加說明係屬「接續犯」，亦無理由不備之
違誤。則原判決引用第一審判決書理由之記載，對此雖未加補充
說明，應無理由不備之違失。是檢察官上訴意旨以上情指摘原判
決違背法令，核與法律規定得為第三審上訴理由之違法情形，不
相適合，依上揭說明，其上訴違背法律上之程式，應予駁回。而
被告之上訴意旨指渠案發後主動至法務部調查局台中縣調查站接
受調查，應合於自首減輕其刑規定，又渠經法院囑託行政院衛生
署草屯療養院為精神鑑定結果，係罹有衝動控制病患及精神官能
性憂鬱症，則渠犯罪時對其行為違法性之辨識及依其辨識而行為
之能力顯已降低，而有刑法第十九條規定適用，原審認被告俱無
上開二減輕其刑規定之適用，應有證據調查未盡之違法，且被告
於案發後已將渠犯罪得款所購得價值約新台幣三、四千萬元之珠
寶首飾交還晉燁公司，其犯後態度良好，原審對此未加審酌，量
刑亦非妥適云云，則係就屬原審採證認事職權之行使及原判決已
說明事項，徒憑自己見解，任事爭執，要不能認係適法之第三審
上訴理由。依上揭說明，被告之上訴顯屬違背法律上之程式，亦
應予駁回。原判決認被告牽連犯業務侵占罪部分，核屬刑事訴訟
法第三百七十六條第三款所定不得上訴第三審之案件，其重罪部
分（即偽造有價證券及行使偽造私文書罪）之上訴既不合法，該
輕罪部分自無從適用審判不可分原則，亦應從程序上予以駁回。
據上論結，應依刑事訴訟法第三百九十五條前段，判決如主文。
中    華    民    國  九十七  年    七    月  二十四  日
                      最高法院刑事第四庭
                          審判長法官  張  淳  淙
                                法官  劉  介  民
                                法官  張  春  福
                                法官  蔡  彩  貞
                                法官  韓  金  秀
      本件正本證明與原本無異
                                      書  記  官
中    華    民    國  九十七  年    七    月  三十一  日
                                                      Ｅ


司法院資訊處製作；財團法人民間司法改革基金會備份。
